【裁判字號】    93,重上,199
【裁判日期】    950221
【裁判案由】    損害賠償
【裁判全文】
臺灣高等法院民事判決                 93年度重上字第199號
上  訴  人  澎湖縣農會
法定代理人  乙○○
訴訟代理人  謝燿焜  律師
複 代 理人  張香堯  律師
被  上訴人  太平洋工程顧問有限公司
法定代理人  丙○○
訴訟代理人  甲○○
被  上訴人  丁○○
訴訟代理人  李明洲  律師
上開當事人間損害賠償事件，上訴人對於中華民國93年2月5日臺
灣臺北地方法院91年度重訴字第404 號第一審判決提起上訴，並
為訴之追加，本院於95年2月7日言詞辯論終結，判決如下：
    主  文
原判決關於駁回上訴人下開第二項之訴部分及該部分假執行之聲
請暨訴訟費用（確定部分除外）之裁判均廢棄。
被上訴人丁○○應給付上訴人新台幣貳佰捌拾肆萬玖仟伍佰捌拾
伍元及自民國九十一年二月五日起至清償日止，按年息百分之五
計算之利息。
其餘上訴駁回。
第一審（確定部分除外）及第二審訴訟費用由被上訴人丁○○負
擔四分之一，餘由上訴人負擔。
本判決第二項於上訴人以新台幣玖拾伍萬元為被上訴人丁○○供
擔保後，得假執行；但被上訴人丁○○如以新台幣貳佰捌拾肆萬
玖仟伍佰捌拾伍元為上訴人預供擔保，得免為假執行。
    事實及理由
一、按在第二審為訴之變更或追加，非經他造同意，不得為之，
    但民事訴訟法第255條第1項第2款至第6款情形，不在此限；
    又請求之基礎事實同一者，縱於訴狀送達後，原告仍得將原
    訴變更或追加他訴，無須得被告同意，此觀民事訴訟法第44
    6條第1項及第255條第1項第2款規定自明。 上訴人在原審先
    位主張被上訴人太平洋工程顧問有限公司（下稱太平洋公司
    ）與被上訴人丁○○為共同受任人，應連帶賠償新台幣（下
    同）1,267萬2,930元本息；備位主張被上訴人丁○○如非共
    同受任人，亦係被上訴人太平洋公司之複受任人，應各賠償
    1,267萬2,930元本息，倘其中一人已為全部給付，另一人免
    給付義務。嗣於本院就其備位聲明追加主張被上訴人丁○○
    為被上訴人太平洋公司之複受任人，被上訴人丁○○依建築
    法第60條第2 款規定應負賠償責任，因被上訴人太平洋公司
    怠於行使對被上訴人丁○○之損害賠償請求權，上訴人得依
    民法第242條規定代位行使等情， 而追加次備位聲明被上訴
    人丁○○應給付被上訴人太平洋公司1,267萬2,930元本息，
    並准由上訴人代位受領。上訴人之備位及次備位聲明均係以
    被上訴人丁○○為被上訴人太平洋公司之複受任人，應負複
    受任人之損害賠償責任，核其請求之基礎事實同一，自應准
    為訴之追加。又上訴人之法定代理人已由陳志勇變更為乙○
    ○，有澎湖縣政府94年3月17日府授農務字第0940012514 號
    函可稽（本院卷(二)57-60頁）， 乙○○聲明承受訴訟，核無
    違誤，亦應准許。
二、上訴人起訴主張：上訴人於民國79年4 月27日委任被上訴人
    太平洋公司興建「多功能農民休閒研習中心新建工程」（下
    稱系爭工程），包括工程規劃設計及監造等事宜，因被上訴
    人丁○○為系爭工程之設計人及監造人，上訴人乃要求被上
    訴人丁○○應在委任契約書（下稱系爭契約）共同列名負責
    ，經被上訴人太平洋公司當場以電話連繫被上訴人丁○○獲
    其同意及授權後，即代簽其姓名於系爭契約上，被上訴人丁
    ○○應為系爭契約之共同受任人。詎被上訴人於系爭工程設
    計圖放樣前，竟未先確定建築線所在，即以同基地原有建築
    物為依據放樣，致系爭工程完工後，因多功能農民休閒研習
    中心（下稱系爭建物）逾越建築線，無法通過澎湖縣政府驗
    收，未能領取使用執照，上訴人無法使用系爭建物。茲系爭
    建物越界部分或可藉由將建築基地南側道路之中心椿申請北
    移而免拆除，但因閒置多年，其內外部之動產、機械設備及
    相關土木工程已有銹蝕、損壞，須重新更換或修復，經財團
    法人台灣公證鑑定中心估鑑重置費用為1,267萬2,930元，上
    訴人自得請求被上訴人連帶賠償該損害，爰依民法第544 條
    、第292條準用第273條第1項規定， 先位聲明求為被上訴人
    應連帶給付上訴人1,267萬2,930元及自起訴狀繕本送達翌日
    起算法定遲延利息；倘認被上訴人丁○○非系爭契約之共同
    受任人，被上訴人丁○○亦係被上訴人太平洋公司之複受任
    人，爰對被上訴人太平洋公司依民法第544條， 對被上訴人
    丁○○依同法第538條、第539條、第544條及第184條規定，
    備位聲明求為命被上訴人各應給付上訴人1,267萬2,930元及
    自起訴狀繕本送達翌日起算法定遲延利息，其中一人已為全
    部給付，另一人免除給付義務（原審判決被上訴人太平洋公
    司應給付上訴人600萬元及自91年2月27日起算法定遲延利息
    ，並駁回上訴人其餘先位請求及備位請求。被上訴人太平洋
    公司就其敗訴部分未據聲明不服，已告確定，上訴人就其先
    位及備位敗訴部分提起上訴），並先位上訴聲明：(一)原判決
    不利於上訴人部分廢棄。(二)被上訴人應再連帶給付上訴人66
    7萬2,930元及自起訴狀繕本送達翌日起算法定遲延利息。(三)
    原判決判命被上訴人太平洋公司應給付上訴人600 萬元本息
    部分，被上訴人丁○○應連帶給付予上訴人(四)願供擔保請准
    宣告假執行。備位上訴聲明：(一)原判決不利於上訴人部分廢
    棄。(二)被上訴人太平洋公司應再給付上訴人667萬2,930元，
    或被上訴人丁○○應給付上訴人1,267萬2,930元，及均自起
    訴狀繕本送達翌日起算法定遲延利息。(三)前項請求，被上訴
    人其中一人為全部或一部給付，在該給付範圍內，另一人免
    除給付義務。(四)願供擔保請准宣告假執行。次備位上訴聲明
    ：(一)原判決不利於上訴人部分廢棄。(二)被上訴人丁○○應給
    付被上訴人太平洋公司1,267萬2,930元及自93年7 月23日起
    算法定遲延利息，並准由上訴人代位受領。(三)願供擔保請准
    宣告假執行。
三、被上訴人太平洋公司則以：被上訴人太平洋公司與被上訴人
    丁○○間係複委任關係，為上訴人所明知並同意，依民法第
    538條第2項規定，被上訴人太平洋公司僅就第三人之選任及
    對於第三人所為之指示負責，被上訴人太平洋公司選任合法
    登記之被上訴人丁○○建築師事務所代為處理委任事務，並
    將上訴人所提供之地籍、地形圖等測量資料交付被上訴人丁
    ○○，並無選任及指示之疏失。又依台灣省建築管理規則第
    28條第4項規定， 確定建築線之所在應由土地所有人為之，
    地界未經鑑定致越界建築者，應由起造人自負其責；而承造
    人未依據建築線指示圖放樣、施工，違反營造業管理規則第
    19條及第43條規定，應就越界建築負賠償責任。另依建築法
    第13條、建築師法第18條、第19條、第21條及省（巿）建築
    師公會建築師業務章則第2條、第4條、第6條規定， 以及建
    造執照申請書、澎湖縣政府建設局澎府建許字第070 號建
    造執照，被上訴人丁○○為系爭工程之設計人、監造人，暨
    建造執照載明：「建築物位置應由建築師或起造人負責」，
    可見確定建築線應由起造人及建築師共同負責，非屬被上訴
    人太平洋公司之義務。地界之鑑定及建築線之指定非屬被上
    訴人太平洋公司依系爭契約所應處理之規劃設計事務，此等
    事項應由土地所有權人、起造人、監造人（即建築師）負責
    。再依被上訴人間所簽訂委任契約書第2條約定， 被上訴人
    丁○○就系爭工程之各項開工及施工過程負監造之責，自應
    就承造人放樣及施工前之確定建築線善盡監督之責。又系爭
    建物因逾越建築線而未能領取使用執照，系爭建物之建築執
    照並因拖延日久而作廢，除因上訴人未提供正確之地籍、地
    形圖等測量資料致逾越建築線外，上訴人於取得使用執照前
    ，即違法經營超級巿場營利，亦影響使用執照之取得，上訴
    人應自負其責。退步言，縱認系爭建物無法使用可歸責於被
    上訴人太平洋公司，然上訴人所得請求之賠償應為無法使用
    系爭建物之損失，而非重置費用，因各項動產、機械設備不
    論上訴人有無使用，均會折舊及自然損耗，與系爭建物可否
    依法使用無相當因果關係，況上訴人早已將地下室作為超級
    巿場使用，地上部分樓層亦堆放貨物，上訴人主張系爭建物
    無法使用受有損害，顯無理由等語，資為抗辯，並答辯聲明
    ：(一)上訴及追加之訴均駁回。(二)願供擔保請准宣告免為假執
    行。
四、被上訴人丁○○則以：被上訴人丁○○並未同意為系爭契約
    之共同受任人，亦未授權被上訴人太平洋公司在系爭契約上
    簽名，被上訴人丁○○非系爭契約之當事人，與上訴人間無
    委任關係存在。系爭工程之設計人及監造人係被上訴人太平
    洋公司，被上訴人丁○○並未受任設計及現場監造工作，自
    不負建築線放樣錯誤之過失責任。依被上訴人間之委任契約
    ，被上訴人丁○○受任之工作項目為建照請領及協辦相關圖
    說，工作內容為請領謄本、編製書冊、彙整圖書、各項文件
    簽證，並不包括規劃設計或現場監造之事務，被上訴人丁○
    ○已依約履行，並未違反受任事務。系爭工程請領建築執照
    時，依澎湖縣建築管理自治條例第11條規定，除土地權利證
    明文件、建築線指示圖外，尚應提出工程圖樣供建築主管機
    關查核，如設計圖確有逾越建築線等明顯錯誤，主管機關自
    無許可建築、核發建築執照之可能，可見系爭工程之所有圖
    說並未逾越建築線。被上訴人丁○○並無違約情事，被上訴
    人太平洋公司對被上訴人丁○○無何損害賠償請求權，上訴
    人自無代位請求賠償之權利等語，資為抗辯，並答辯聲明：
    (一)上訴及追加之訴均駁回。(二)願供擔保請准宣告免為假執行
    。
五、上訴人主張伊與被上訴人太平洋公司於79年4 月27日簽訂系
    爭契約，由伊委任被上訴人太平洋公司規劃設計及監造等事
    宜，系爭工程起造人為伊，由訴外人澎立營造工程有限公司
    承造施工，系爭建物於完工後發現逾越建築線，澎湖縣政府
    於92年4 月16日核發使用執照等情，業據提出系爭契約、臺
    灣省建築師公會鑑定報告書、建造執照及使用執照為證（原
    審卷307頁、外放證物）， 且為被上訴人所不爭執，自堪信
    為真實。
六、上訴人另主張被上訴人丁○○係系爭契約之共同受任人，依
    系爭契約被上訴人有監督系爭工程施作之責任，系爭工程依
    設計圖放樣前，被上訴人未先確定建築線所在致逾越建築線
    ，應連帶負損害賠償責任等語，為被上訴人所否認，並分別
    以前開情詞置辯，查：
  (一)系爭契約首頁立委任契約書人之受任人欄即建築師雖僅記載
    被上訴人太平洋公司，然末頁之立契約書人欄則記載受任人
    為被上訴人太平洋公司及「丁○○建築師」，被上訴人丁○
    ○辯稱該「丁○○建築師」非伊所簽，固為上訴人及被上訴
    人太平洋公司所不爭執，惟上訴人主張簽訂系爭契約時，因
    伊要求被上訴人太平洋公司須與被上訴人丁○○建築師共同
    列名於契約內，被上訴人須共同為受任人，被上訴人太平洋
    公司乃當場以電話連繫被上訴人丁○○，經其同意及授權後
    ，受任人加註「丁○○建築師」等語。查被上訴人太平洋公
    司登記之營業事項包括海洋公園、運動休憩中心等各種育樂
    設施之規劃、設計業務，並無建築師業務，有該公司變更登
    記事項卡可稽（原審卷94頁），且依證人即臺灣省建築師公
    會鑑定人張啟蒙建築師證稱：「中華顧問工公司等三家因為
    他們自己有建築師已註冊且有建築法保障，所以他們可以做
    設計及監工，一般工程顧問公司就不能。除非工程顧問公司
    有與建築師聯名去簽約（不可以是複委託關係），以前工程
    顧問公司（除上述三家外）向來都不可以承攬建築物工程」
    等語（原審卷294頁）； 及證人即被上訴人太平洋公司前總
    經理張基銘證稱：「（問：本件工程承攬人是被上訴人太平
    洋工程顧問有限公司或是包括丁○○？）簽合約本來是我們
    蓋印，印象中農會有提到有建築師一起搭配，農會知道我們
    有與丁○○配合」、「（問：契約上有『丁○○建築師』字
    樣，是否你們公司人員所記載？）我不太確定是太洋工程顧
    問有限公司或農會的人簽的，我向太洋工程顧問有限公司要
    來的影本也有這幾個字」、「（問：你們公司有無跟農會講
    你們與丁○○的合作關係？）應該會提到這關係，但詳情我
    不太清楚」、「（問：太平洋工程顧問有限公司有無能力單
    獨承攬本件工程？）沒有。當時很多工程顧問公司都是另外
    找建築師一同搭配簽約，有些承攬契約，可能是工程顧問公
    司名義，也有可能共同具名，也有可能建築師先接，再轉給
    工程顧問公司」、「（問：太平洋工程顧問有限公司有無作
    設計、監工的資格？）屬於建築物的設計、監工，我們沒有
    資格」等語（原審卷423-426頁），及佐以被上訴人於79年5
    月12日簽訂委任契約書之前曾簽訂草約言明被上訴人太平洋
    公司將系爭工程之工程設計事項委由被上訴人丁○○處理，
    酬勞為57萬元（原審卷440頁）， 暨授權並無須以書面為之
    等情，可見上訴人上開主張，應為可採，被上訴人丁○○應
    有與被上訴人太平洋公司就系爭契約為共同受任人之意思合
    致，否則被上訴人太平洋公司或上訴人豈可能甘冒偽造文書
    罪嫌而代被上訴人丁○○在系爭契約上簽名，且事後被上訴
    人丁○○就被上訴人太平洋公司代其簽姓名一事亦未追究，
    並與被上訴人太平洋公司簽訂委任契約書，益見被上訴人丁
    ○○確有為共同受任人之意思合致。至被上訴人間所簽訂之
    委任契約書，乃渠等內部就委任事務分配之約定，尚難以被
    上訴人間另簽訂有委任契約書，即認定被上訴人丁○○僅係
    被上訴人太平洋公司複委任之受任人，是上訴人主張被上訴
    人丁○○係系爭契約之共同受任人，應為可採。
  (二)依系爭契約書約定，被上訴人係受任系爭工程之規劃設計及
    監造等事宜，且系爭契約第1 條約定受任人應處理之事務包
    括察看建築基地（第1款）， 地界之鑑定、建築線之指定等
    應屬被上訴人受任規劃設計所應處理之事務，且被上訴人亦
    必須處理上開事務後，始能繪製施工圖樣及編訂施工說明書
    （第1條第3款），是系爭工程除營造施工部分係由上訴人另
    發包予營造廠外，其餘工作因均屬於專業事務（包含工程建
    築設圖放樣），均包含在受任範圍內。再者被上訴人太平洋
    公司曾於79年8 月17日函派訴外人余錫聖為系爭工程之監造
    人員，系爭工程於79年8 月23日實施放樣，余錫聖亦在當日
    之監工日報上簽名，可見被上訴人於放樣前負有確定建築線
    之義務。又依臺灣省建築師公會鑑定報告書所為之責任分析
    評估(三)記載 ：「故依台北市政府工務局73.6.11北市工建字
    第439號函，說明二，建築師業務範圍內應注意事項（ 詳附
    件16），本工程之設計顯已違反此函說明二/(一)/2.『依據本
    局66.10.20北市工建字第68995號函規定， 建築師應根據建
    築線所指示，樁位及地籍鑑界線辦理設計，不得以地籍套繪
    圖作為設計依據』。本工程設計作業程序顯然未於作業之前
    申請建築線以憑設計故而造成逾越建築線範圍繪製設計圖。
    (四)...1. 放樣及基礎勘驗，於台灣省建築管理規則第28條明
    定『有關建築物之位置，臨接建築線部分，以主管建築機關
    所定建築線為準』參照前條第439 號函說明二/(二)/1.2.3.前
    述建築物位置之放樣已違一般之作業程序，錯失設計前未先
    指定建築線可能造成錯誤之彌補機會，因其放樣並未先行確
    定建築線之所在。... 3.又依建築物勘驗記錄表開工勘驗，
    縣府承辦人簽示『准予備查，建築物位置應由建築師或起造
    人負責』... 則本工程之起造人並無台灣省建築管理法則第
    28條所規定『土地界址由土地所有權人申請主管地機鑑定之
    ，地界未經鑑定致越界建築者由起造人負責。』之情事，理
    應由監造人負起逾越建築線建築之責任。... 九、結論：(一)
    依建築業法第13條之說明，及建造執照之記載，丁○○建築
    師為本案之法定設計人及監造人。(二)依建築師法第19條本工
    程逾越建築線建築乃因放樣時監造人未確定建築線之所在，
    即貿然以同基地原有建築物為依據放樣，致造成本工程完工
    後建築物逾越建築線未能領取使用執照，導致起造人之損失
    ，故建築師難辭其責」等語（證物外放），及證人張啟蒙建
    築師證稱：「... 發照後一般機關才會發包，要瞭解建築線
    ，設計前要先向工務局申請指定或指示建築線，是由地主申
    請，也可由建築師代辦（一般地主都不懂，都由建築師代辦
    ）。放樣是在發包後，先向業主報開工，開工涉及建照有效
    期限，開工由起造人、承造人、監造人（建築師）向建管單
    位申請，建管單位一般不會派人至現場，開工後就在現場釘
    木樁、拉線，這就是放樣，據以確定施作範圍。基礎勘驗是
    在放樣以後，每次勘驗都要建築師親自到，但有時委託員工
    去；基礎勘驗是建築師等人自行勘驗沒有問題後，再會同起
    造人、承造人、監造人、工地主任等人再會同縣政府人員到
    現場勘驗。... 」、「（問：放樣由何人負責？）由承包商
    依照設計圖放樣，由監造人查核」等語（ 原審卷292-294頁
    ），足見系爭工程之設計及放樣是否逾越建築線為被上訴人
    所應注意並能注意之事項，詎被上訴人在設計作業前，未申
    請建築線以憑設計，且於放樣時未確定建築線之所在，即貿
    然以同基地原有建築物為依據放樣，致系爭工程完工後系爭
    建物逾越建築線，被上訴人顯有過失。被上訴人太平洋公司
    雖辯稱地界之鑑定、建築線之指定等，不屬於受任規劃設計
    事務，依台灣省建築管理規則第28條第4 項規定，應由土地
    所有人負責確定建築線；另依建築法第13條、建築師法第18
    條、第19條、第21條及省（巿）建築師公會建築師業務章則
    第2條、第4條、第6條等規定， 被上訴人丁○○為系爭工程
    之設計人、監造人，且建造執照亦載明建築物位置應由建築
    師或起造人負責，建築線之確定，起造人及建築師應共同負
    責云云，惟查各該法條係針對行政法義務人所為規定，並不
    禁止相關人士得委請他人處理，被上訴人太平洋公司既與上
    訴人簽訂系爭契約負責工程規劃設計及監造業務，縱該公司
    無權就系爭工程進行設計、查核放樣，然此係被上訴人太平
    洋公司應如何謀求建築師合作之履約問題，被上訴人太平洋
    公司尚不能援引行政法規定以免除其委任契約責任。系爭工
    程之規劃設計及監造工作既均係系爭契約約定應由被上訴人
    受任處理之事務，而被上訴人處理受任事務有上開過失，依
    民法第544條規定， 上訴人自得請求被上訴人賠償其因此所
    造成之損害，惟上訴人主張被上訴人應連帶負損害賠償責任
    ，尚屬無據。
  (三)上訴人主張伊因越界建築，事後申請變更道路中心樁，將佔
    用道路變更為住宅區，並提供伊所有住宅區○地○○○道路
    用地，且於90年5 月29日以979萬7,000元向第三人黃情栽購
    買澎湖縣馬公市○○段86-3地號土地應有部分十七分之七以
    增加建蔽率；又系爭建物於92年4 月16日取得使用執照後，
    伊於同年10月14日委託第三人經營，每月收取權利金22萬1,
    000元，系爭建物於81年10月16日完工， 上訴人至遲於同年
    底即可順利取得使用執照，自82年1月1日起算至92年10月13
    日止，伊所失利益為2,882萬5,767元，伊所受損害已逾1,26
    7萬2,930元，伊僅就其中1,267萬2,930元為請求等語。查本
    件係越界建築致上訴人遲延取得系爭建物使用執照之糾紛，
    是上訴人主張伊因被上訴人之上開過失，受有為補強以取得
    該使用執照所額外支付費用之損害，應屬可採。至上訴人主
    張伊自82年1月1 日起至92年10月13日止受有所失利益2,882
    萬5,767元云云， 被上訴人則辯稱上訴人在系爭建物完工後
    ，取得使用執照前即將系爭建物地下室作為超級市場使用，
    地上部分樓層亦堆放貨物等語，上訴人對之並不爭執，上訴
    人於系爭建物取得使用執照前既已為上開使用，且上訴人復
    無證據證明伊於上開期間如委託第三人經營，每月能收取權
    利金22萬1,000元，是上訴人主張伊受有預期利益損失2,882
    萬5,767元，自不可採。 按當事人已證明受有損害而不能證
    明其數額，或證明有重大困難者，法院應審酌一切情況，依
    所得心證定其數額，民事訴訟法第222條第2項定有明文。查
    上訴人固因被上訴人之過失越界建築而須向第三人黃情栽購
    買上開土地而支出979萬7,000元，有土地買賣同意書可稽（
    原審卷437頁）， 然因上訴人購買該土地而取得該土地之所
    有權（權利範圍十七分之七），對上訴人亦有經濟利益，尚
    不得認該979萬7,000元全屬上訴人所受之損害，本院爰斟酌
    上訴人於90年5月29日購買時，該土地按公告現值（ 每平方
    公尺為1萬2,256元）計算之價值為409萬7,830元（12,256元
    ×812平方公尺×7/17＝4,097,830元，元以下四捨五入），
    與買賣價金979萬7,000元相較，認上訴人所受損害金額為56
    9萬9,170元（9,797,000元－4,097,830元＝5,699,170元）
    ，上訴人超過上開金額之請求，難認有據。又本院既認定上
    訴人先位主張被上訴人係系爭契約之共同受任人為有理由，
    則其備位及次備位之主張即無再予審究之必要，併此敘明。
七、綜上所述，上訴人依系爭契約及委任之法律關係，先位請求
    被上訴人應給付569萬9,170元本息部分，自屬應予准許；上
    訴人逾此部分之請求，即屬不應准許。原審就上開應予准許
    部分， 僅判命被上訴人太平洋公司應給付上訴人600萬元本
    息（ 按被上訴人太平洋公司就原審判命其給付600萬元本息
    部分並未上訴，不在本院審理範圍），而駁回上訴人對被上
    訴人丁○○之請求，自有未合；茲因被上訴人所應給付上訴
    人之上開569萬9,170元，其給付係屬可分者，依民法第 271
    條前段規定，在法律未另有規定或契約另有訂定之情形下，
    自應由被上訴人平均分擔，即被上訴人丁○○應分擔之金額
    為284萬9,585元本息。上訴論旨指摘原判決此部分為不當，
    請求被上訴人丁○○應給付上訴人284萬9,585元及自起訴狀
    繕本送達之翌日即91年2月5日起至清償日止，按年息百分之
    五計算之利息部分，為有理由。原審就上開不應准許部分所
    為上訴人敗訴之判決，核無違誤，上訴論旨指摘原判決此部
    分為不當，請求被上訴人應再連帶給付上訴人667萬2,930元
    及法定遲延利息，為無理由，應予駁回。又上訴人對被上訴
    人丁○○上開應予准許部分，上訴人及被上訴人丁○○分別
    陳明願供擔保請准宣告假執行及免為假執行，經核均無不合
    ，爰分別酌定相當擔保金額准許之。
八、兩造其餘之攻擊或防禦方法及未經援用之證據，經本院斟酌
    後，認為均不足以影響本判決之結果，自無逐一詳予論駁之
    必要，併此敘明。
九、據上論結，本件上訴為一部有理由，一部無理由，依民事訴
    訟法第450條、第449條第1項、第79條、第85條第1項但書、
    第463條、第390條第2項、第392條，判決如主文。
中    華    民    國    95    年    2    月    21     日
                  民事第十三庭審判長法  官  陳昆煇
                                    法  官  李錦美
                                    法  官  陳駿璧
正本係照原本作成。
如不服本判決，應於收受送達後20日內向本院提出上訴書狀，其
未表明上訴理由者，應於提出上訴後20日內向本院補提理由書狀
（均須按他造當事人之人數附繕本）上訴時應提出委任律師或具
有律師資格之人之委任狀；委任有律師資格者，另應附具律師資
格證書及釋明委任人與受任人有民事訴訟法第466 條之1第1項但
書或第2項（詳附註）所定關係之釋明文書影本。
中    華    民    國    95    年    2     月    22    日
                                    書記官  黃  愛
附註：
民事訴訟法第466條之1（第1項、第2項）：
對於第二審判決上訴，上訴人應委任律師為訴訟代理人。但上訴
人或其他法定代理人具有律師資格者，不在此限。
上訴人之配偶、三親等內之血親、二親等內之姻親，或上訴人為
法人、中央或地方機關時，其所屬專任人員具有律師資格並經法
院認為適當者，亦得為第三審訴訟代理人。


司法院資訊處製作；財團法人民間司法改革基金會備份。
